臺灣屏東地方法院刑事判決
111年度易字第68號
公  訴  人  臺灣屏東地方檢察署檢察官
被      告  林郁湘




上列被告因詐欺案件，經檢察官提起公訴（110年度偵字第12199
號），本院判決如下：
    主  文
本件免訴。
    理  由
一、公訴意旨略以：丁○○知悉無正當理由要求他人提供行動電話
    門號識別卡(即SIM卡，下稱門號卡)，極有可能利用該門號卡
    為與財產有關之犯罪工具，而可預見門號卡被他人利用以遂行
    渠等為詐欺犯罪，竟仍容任所提供之門號卡可能被利用，造
    成詐欺取財結果之發生，而基於幫助他人實施詐欺取財犯罪
    之不確定故意，於民國109年3月間某日某時許，在不詳地點
    ，將蔡沛旭所申辦之行動電話門號0000000000號及00000000
    00號門號卡(下均稱本案門號卡)提供與真實姓名年籍不詳之詐
    騙集團成員(無證據證明未滿18歲；蔡沛旭所涉幫助詐欺取
    財罪嫌部分，業經追加起訴)。嗣該詐騙集團成員於取得本
    案門號卡後，即共同意圖為自己不法之所有，基於詐欺取財
    之犯意聯絡，以如附表所示之詐騙方式(均以前揭行動電話
    門號致電各被害人)，致如附表所示被害人均陷於錯誤，而
    於如附表「詐騙方式及結果」欄所示之匯款時間，將如附表
    「詐騙方式及結果」欄所示之金額匯入如附表所示帳戶內，旋
    均遭提領殆盡。嗣因丙○○、乙○○、戊○○、甲○○、己○○查覺有異
    ，報警處理，而查悉上情。
二、按案件曾經判決確定者，應諭知免訴之判決，且此判決得不
    經言詞辯論為之，刑事訴訟法第302條第1款、第307條分別
    定有明文。又同一案件，經法院為本案之判決確定，依一事
    不再理之原則，不許再為訴訟之客體，更受實體上裁判；實
    質上或裁判上一罪之案件，檢察官雖僅就其一部起訴，依刑
    事訴訟法第267 條規定，其效力及於全部，法院亦得就全部
    犯罪事實加以審判，故法院雖僅就其一部判決確定，其既判
    力仍及於全部，未經判決部分之犯罪事實，其起訴權歸於消
    滅，不得再為訴訟之客體；倘檢察官再就該部分提起公訴，
    法院得不經實體審認，即依起訴書記載之事實，逕認係裁判
    上一罪，予以免訴之判決（最高法院87年度台上字第651號
    判決意旨參照）。
三、經查：
（一）被告丁○○前因可預見將行動電話門號識別卡(即SIM卡)交
      付他人，可能幫助蒐集該資料之人遂行以電話詐欺取財之
      財產上犯罪，竟為賺取新臺幣（下同）1,000元之報酬，
      基於幫助詐欺之不確定故意，於民國109年3、4月間某日
      ，將其申辦之行動電話0000000000號門號之SIM卡，寄給
      高雄空軍一號之詐欺集團成年成員使用。嗣詐騙集團成員
      於109年4月16日14時10分許，以該門號致電向黃錦瑭佯稱
      ：自己為其姪子，因手機不見而電話號碼有變更，以後以
      0000000000號門號聯絡，隔日詐騙集團成員又以該門號致
      電黃錦瑭向其借款10萬元，致黃錦瑭陷於錯誤，隨即匯款
      10萬元至翁翌霖帳號000000000000號臺灣銀行帳戶，黃錦
      瑭向其侄子確認後，始悉受騙，被告因而犯幫助詐欺取財
      犯行，業經臺灣屏東地方檢察署檢察官於110年3月29日以
      110年度偵緝字第33號、110年度偵緝字第34號提起公訴，
      經本院以110年度金簡字第34號判決在案，該案並於110年
      11月12日確定等情（下稱前案），有臺灣高等法院被告前
      案紀錄表、前案起訴書附卷可按（本院卷第19至21、75至
      82頁）。
（二）經核被告前案判決係被訴於109年3、4月間某日，將其所
      申辦之前揭1張門號卡寄予詐騙集團成員使用，然依本案
      公訴意旨係被訴被告於109年3月間某日某時許，交付蔡沛
      旭所申辦之上揭2張門號卡予詐騙集團成員使用，並據被
      告於本院準備程序中時供稱：伊賣五張電話卡，其中有兩
      張是伊申辦，有三張是蔡沛旭的門號，蔡沛旭辦好之後交
      給伊，伊連同伊辦的兩張電話卡一起由伊寄出等語（本院
      卷第68頁），復參酌本案告訴人等與前案告訴人遭詐騙時
      間點相近，而認屬同一次之交付行為，雖致不同告訴人受
      到詐騙，仍屬一行為而觸犯數罪名，為想像競合犯之裁判
      上一罪，揆諸上開說明，縱本案未於前確定案件之判決中
      論及，因與前案屬裁判上一罪，故仍為前確定案件之判決
      效力所及，就本案被訴幫助詐欺取財部分，自不得為實體
      上之裁判，爰不經言詞辯論，逕為免訴判決之諭知。
四、據上論斷，應依刑事訴訟法第302條第1款、第307條，判決
    如主文。
本案經檢察官李忠勳提起公訴，檢察官廖維中到庭執行職務。
中　　華　　民　　國　　111 　年　　4 　　月　　28　　日
                  刑事第二庭  審判長法  官   莊鎮遠
                                    法  官   吳昭億
                                    法  官   陳茂亭
以上正本證明與原本無異。
如不服本判決應於收受判決後20日內向本院提出上訴書狀，並應敘述具體理由；其未敘述上訴理由者，應於上訴期間屆滿後20日內向本院補提理由書（均須按他造當事人之人數附繕本）「切勿逕送上級法院」。　　　　　　　　　　　　　　　　　　
中　　華　　民　　國　　111 　年　　4 　　月　　28　　日
                                    書記官  李宛蓁
【附表】
編號 被害人 詐騙方式及結果  匯入帳戶  1 丙○○ 詐騙集團成員於109年4月20日9時41分許致電丙○○，假冒為其外甥，佯稱需款孔急云云，致丙○○陷於錯誤，依指示於同日12時10分許匯款新臺幣(下同)100,000元至右列帳戶內 台灣中小企業銀行帳號000-00000000000號帳戶  2 乙○○ 詐騙集團成員於109年4月20日14時41分許致電乙○○，假冒為車行人員，佯稱欲處理車輛維修事宜云云，致乙○○陷於錯誤，依指示於翌(21)日11時2分許，匯款27,000元至右列帳戶內 土地銀行帳號000-000000000000號帳戶 3 戊○○ 詐騙集團成員於109年4月21日14時49分許致電戊○○，假冒為其姪女婿，佯稱需款孔急云云，致戊○○陷於錯誤，依指示於翌(22)日10時29分許匯款150,000元至右列帳戶內 上海商業銀行帳號000-00000000000000號帳戶 4 甲○○ 詐騙集團成員於109年4月21日17時44分許致電甲○○，假冒為其乾哥之兒子，佯稱需借款云云，致甲○○陷於錯誤，依指示於翌(22)日11時52分許匯款145,000元至右列帳戶內 中華郵政股份有限公 司帳號000-00000000000000號帳戶 5 己○○ 詐騙集團成員於109年4月21日15時51分許致電己○○，假冒為其外甥，佯稱需借款云云，致己○○陷於錯誤，依指示分別於翌(22)日某時許、同年月24日某時許，分別匯款110,000元、50,000元至右列帳戶內 ⑴ 匯款110,000元部分：合作金庫商業銀行帳號000-0000000000000號帳戶 ⑵ 匯款50,000元部分：合作金庫商業銀行帳號000-0000000000000號帳戶